【裁判字號】    92,上易,2545
【裁判日期】    921028
【裁判案由】    妨害自由等
【裁判全文】
臺灣高等法院刑事判決                          九十二年度上易字第二五四五號
    上 訴 人
    即自訴人  丁○○
    被    告  乙○○
右上訴人因被告恐嚇等案件，不服臺灣台北地方法院九十二年度自字第八九號，中華
民國九十二年六月三十日第一審判決提起上訴，本院判決如左：
    主  文
上訴駁回。
    理  由
一、本案經本院審理結果，認第一審判決對被告乙○○為無罪之諭知，核無不當，應
    予維持，並引用第一審判決書記載之證據及理由（如附件）。
二、自訴人上訴意旨略以：被告乙○○確實於九十二年一月十七日下午四時許於台北
    市○○街七十九號八樓趕走自訴人，並且辱罵上訴人「你這個屄殃」、又恐嚇上
    訴人「我要揍你」，當時約有五十位男女會員在場聽聞云云。
三、按犯罪事實應依證據認定之，無證據不得認定其犯罪事實，刑事訴訟法第一百五
    十四條定有明文。次按認定犯罪事實，須依證據，而所謂證據，係指合法之積極
    證據就犯罪事實能為具體之證明者而言；又認定不利於被告之事實，須依積極證
    據，苟積極證據不足為不利於被告事實之認定時，即應為有利於被告之認定，更
    不必有何有利之證據，最高法院三十年上字第八十六號著有判例。又告訴人之指
    訴，無非係以使被告受刑事追訴處罰為目的，有時難免故予誇大，自不得僅憑告
    訴人之指訴作為有罪之唯一證據，仍應調查其他必要之證據，以查明告訴人之指
    訴是否與事實相符。
四、訊據被告乙○○堅決否認前開恐嚇犯行，辯稱：我沒有罵他屄殃，也沒有說要揍
    他云云。經本院傳喚證人甲○○到院固證稱：「（自訴人問：當天下午四點被告
    有無趕我出去，有無辱罵我「你這個屄殃」，要揍我有無這回事？）有，當時情
    形很吵，我在櫃台不能離開，我問己○○，己○○說，周大哥在罵丁○○，叫他
    出去。」云云（見本院卷第三十四頁），然查證人甲○○係自訴人丁○○之配偶
    ，其並自承與被告互控過，彼此間有嫌隙（見本院卷第三十四頁），則其所為之
    供述已難期客觀公正。再者，證人係指陳述自己觀察事實之第三人，亦即就其所
    親身經驗、親耳聽聞之事實，本正確之記憶，報告於他人之謂，經本院訊問證人
    甲○○：「（問：〈周大哥在罵丁○○，叫他出去〉是己○○跟你講的？）是的
    。」、「（問：你有無聽到被告說你這個屄殃，要揍他？）我在忙，我沒有很注
    意，只知道他們在吵。」等語（見本院卷第三十四、三十五頁），足見證人甲○○並未親自目睹被告有辱罵及恐嚇自訴人，充其量僅係在場知悉被告與自訴人間
    有齟齬之情而已，況證人即於右揭時、地當場見聞被告與自訴人發生爭執之王顯
    仲證稱：當時甲○○並未在場等語（見原審卷第七十九頁），故證人甲○○之證
    言實難做為認定被告有罪之證據。而證人王顯仲及亦於右揭時、地當場見聞被告
    與自訴人發生爭執之陳棋培於原審復均結證稱：當時看見自訴人推被告、罵被告
    ，但並無聽到被告罵自訴人「你這個屄殃」，亦無聽見被告對自訴人說「我要揍
    你」等語（見原審卷第七十七至八十七頁），經核互屬一致，堪認被告當日確實
    未以「你這個屄殃」之語辱罵自訴人，亦未曾以「我要揍你」之話語恐嚇自訴人
    。原審因此而為被告無罪之諭知，尚無不合。自訴人之上訴為無理由，應予駁回
    。至本院依自訴人聲請傳喚證人丙○○、己○○、庚○○、戊○○等人，惟其中
    丙○○、己○○、庚○○部分均因證人地址他遷，致無法合法送達審理傳票，此
    有送達證書三紙在卷可稽（見本院卷第二十七至二十九頁），而證人劉海大之審
    理傳票於九十二年九月三十日寄存於台北市政府警察局萬華分局漢中派出所（見
    本院卷第二十六頁）後，該證人亦未到庭。然本案已明，本院認無再傳喚上述證
    人之必要，併此敘明。
據上論斷，應依刑事訴訟法第三百七十三條、第三百六十八條，判決如主文。
中    華    民    國      九十二      年        十        月    二十八  日
                              臺灣高等法院刑事第四庭
                                  審判長法  官  蔡  永  昌
                                        法  官  李  英  豪
                                        法  官  徐  昌  錦
右正本證明與原本無異。
不得上訴。
                                    書  記  官  吳  金  來
中      華      民      國    九十二    年      十      月     三十     日
附件
臺灣臺北地方法院刑事判決                            九十二年度自字第八九號
    自  訴  人  丁○○  男  五十二歲（民國○○年○月○○○日生）
                        住台北市○○街一六七巷十號
                        身分證統一編號：Ｚ000000000號
    被      告  乙○○  男  七十五歲（民國○○年○月○○日生）
                        住台北市○○○路七十一巷三弄一號
                        居台北市○○街七十九號八樓
                        送達處所：台北市○○街五十五巷十九號二樓
                        身分證統一編號：Ｚ000000000號
右列被告因恐嚇等案件，經自訴人提起自訴，本院判決如左：
    主      文
乙○○無罪。
    理      由
一、本件自訴意旨詳如後附之刑事自訴狀影本所載。
二、按犯罪事實應依證據認定之，無證據不得推定其犯罪事實。又不能證明被告犯罪
    者，應諭知無罪之判決，刑事訴訟法第一百五十四條、第三百零一條第一項分別
    定有明文。次按事實之認定，應憑證據，如未能發現相當證據，或證據不足以證
    明，自不能以推測或擬制之方法，為裁判基礎（最高法院四十年台上字第八六號
    判例參照）。又認定犯罪事實，所憑之證據，雖不以直接證據為限，間接證據亦
    包括在內，然無論直接或間接證據，其為訴訟上之證明，須於通常一般之人均不
    致於有所懷疑，而得確信其為真實之程度者，始得據之為有罪之認定，倘其證明
    尚未達到此一程度，而有合理性懷疑之存在時，即無從為有罪之認定，此亦有最
    高法院七十六年台上字第四九八六號判例可資參照。再告訴人（自訴人亦同）之
    告訴，本以使被告受刑事訴追為目的，故其陳述是否與事實相符，自應調查其他
    證據，以資審認，苟其所為攻擊之詞，尚有瑕疵，則在此瑕疵未予究明以前，即
    不能遽採為斷罪之基礎（最高法院六十九年台上字第一五三一號判決參照）。
三、本件自訴人丁○○認被告乙○○涉有公然侮辱及恐嚇之犯行，無非以其自身之指
    訴及證人甲○○之證言為主要依據。訊據被告乙○○對於民國九十一年一月十七
    日下午在台北市○○區○○街七十九號八樓阿羅哈國際生物科技有限公司與自訴
    人發生爭執之事實坦承不諱，惟堅決否認有恐嚇及妨害名譽之犯行，辯稱：並未
    以「你這個屄殃」之詞辱罵自訴人，亦未曾以「我要揍你」之言語恐嚇自訴人等
    語。
四、經查：
    （一）證人甲○○於本院審理中固多次具狀補陳刑事證人補充理由狀，然證人宋
          麗萍所補陳之刑事證人補充理由狀，不論其內所述內容為何，均屬證人於
          審判外之陳述，依法本無證據能力，已不足採為不利於被告之證據。再者
          ，證人甲○○於本院訊問時雖亦附和自訴人之指訴，證稱於右揭時、地確
          聽聞被告公然辱罵自訴人「你這個屄殃」，且被告確實有對自訴人說「我
          要揍你」（見本院九十二年六月十六日訊問筆錄）云云，惟證人甲○○與
          被告間，已有多起案件涉訟，並經本院裁定自訴駁回，此有本院九十二年
          度自字第三一八號、九十二年度自字第三七一號刑事裁定各一份在卷足稽
          ，堪認證人甲○○與被告間互有嫌隙，甚為明瞭，則證人甲○○所為之證
          言，是否有偏頗之虞，已堪置疑。參以證人於本院審理中所遞送之書狀甚
          多〔收狀日期分別為九十二年三月十三日下午、同年月十八日上午、同年
          月二十一日、同年月二十七日下午、同年月三十一日下午、同年四月二十
          九日（三份）〕，遠較自訴人遞送之書狀為多，矧證人甲○○並非本案之
          當事人，對於本案之訴訟進行卻深切關心而多次遞送書狀，此實與一般社
          會常情有違，本院因認證人甲○○所為證言，可信度甚有疑義，本之罪證
          有疑，利歸被告之原則，自不足執為不利於被告之認定。
    （二）再者，證人即於右揭時、地當場見聞被告與自訴人發生爭執之王顯仲於本
          院審理中證稱：當日被告與自訴人雖在現場吵吵鬧鬧，且被告要趕自訴人
          出去而向自訴人說「你出去」，但被告並未辱罵自訴人「你這個屄殃」，
          亦未對著自訴人說「我要揍你」等語；證人即於右揭時、地當場聽聞被告
          與自訴人發生爭執之陳棋培於本案審理中亦結稱：當時聽到自訴人聲音很
          大聲，被告並叫自訴人出去，之後伊並看見自訴人推被告，但並無聽到被
          告罵自訴人「你這個屄殃」，亦無聽見被告對自訴人說「我要揍你」（均
          見本院九十二年六月十六日訊問筆錄）等語，經核互屬一致，堪認被告當
          日確實未以「你這個屄殃」之語辱罵自訴人，亦未曾以「我要揍你」之話
          語恐嚇自訴人，是被告前揭所辯，當與事實相符，堪以採信。又因本案事
          實業已明確，自訴人聲請傳訊證人庚○○云云，本院認無調查證據之必要
          ，不予調查，附此敘明。
五、綜上所述，被告所辯並未公然侮辱及恐嚇自訴人等語，尚堪採信，本案自難僅憑
    自訴人之指訴及證人甲○○之證述，遽論被告有自訴人指訴之公然侮辱及恐嚇犯
    行。此外，本院復查無其他積極證據足資證明被告有何犯行，揆諸前揭說明，不
    能證明被告犯罪，自應依法諭知無罪之判決。
據上論斷，應依刑事訴訟法第三百四十三條、第三百零一條第一項，判決如主文。
中      華      民      國      九十二      年      六      月    三十  日
                                        臺灣臺北地方法院刑事第五庭
                                            法  官  黃  紹  紘
右正本證明與原本無異
如不服本判決，得於收受判決後十日內上訴
                                            書記官  劉  新  怡
中      華      民      國      九十二      年      六      月    三十  日


司法院資訊處製作；財團法人民間司法改革基金會備份。
